最高法院刑事判決　　　　　　九十六年度台上字第六六八三號
上　訴　人　甲○○
上列上訴人因強盜等罪案件，不服台灣高等法院中華民國九十六
年六月七日第二審判決（九十六年度上訴字第一二０四號，起訴
案號：台灣台北地方法院檢察署九十四年度偵字第四一三九、四
一四一號），提起上訴，本院判決如下：
    主  文
上訴駁回。
    理  由
壹、加重強盜部分：
按刑事訴訟法第三百七十七條規定，上訴於第三審法院，非以判
決違背法令為理由，不得為之。是提起第三審上訴，應以原判決
違背法令為理由，係屬法定要件。如果上訴理由書狀並未依據卷
內訴訟資料，具體指摘原判決不適用何種法則或如何適用不當，
或所指摘原判決違法情事，顯與法律規定得為第三審上訴理由之
違法情形，不相適合時，均應認其上訴為違背法律上之程式，予
以駁回。本件原判決撤銷第一審關於加重強盜罪部分之科刑判決
，改判仍論處上訴人甲○○以共同連續成年人故意對少年犯攜帶
兇器強盜罪刑，係依憑上訴人於偵查中、第一審羈押庭之供述，
證人即共犯陳浩於第一審之部分證述，證人即被害少年畢○○、
萬○○、費○○（姓名及年籍均在卷）等人之證供，扣案之西瓜
刀一支等證據資料而為論斷，已敘明其所憑證據及得心證之理由
。而以上訴人所辯：伊未跟蹤少年畢○○，陳浩將畢○○拉至巷
內時，伊以為二人認識，遂在巷口等候陳浩一同至陳浩家；亦未
進入福客多便利商店內查看少年萬○○之動靜，且事前不知陳浩
帶刀，動手搜刮萬○○身上財物者僅陳浩一人，嗣遇少年費○○
，陳浩搭住其肩膀併行，並強取費○○行動電話，取刀指向費○
○，要其不要再跟過來等犯行均為陳浩一人所為云云，以及證人
陳浩於第一審所為附和上訴人之證供，為飾卸、迴護之詞，如何
為不可採信，亦依調查所得證據論駁綦詳，並說明：本件前後三
起強盜事件，皆為陳浩夥同上訴人，由陳浩選定被害人帶至僻靜
之巷道，下手實施強盜，上訴人雖均先站在相關巷道之路口處，
但依證人萬○○、費○○一致證稱，當陳浩在實施強盜少年費○
○行動電話時，上訴人始終緊抓萬○○不放手一情，可知上訴人
已完全理解萬○○、費○○均為被害人，且為使陳浩順利實施強
盜行為，而有分工負責之情形。縱其中對於被害人畢○○部分，
僅止於擔任上訴人所自白之把風行為，而未實行劫取財物，然既
有事後朋分贓款之舉，自亦係基於共同犯罪之意思而與參與等論
據明確。從形式上觀察，並無足以影響判決結果之違背法令之情
形存在。上訴意旨略稱：（一）原判決未說明證人畢○○、萬○
○、費○○於偵查中之陳述，何以符合傳聞例外得為證據之理由
，有理由不備之違法。（二）原判決於理由欄先認：「上開事實
，業經共同被告陳浩於原審民國九十五年九月十二日審理期日以
證人身分證述屬實」，另於判決理由認：「證人陳浩於原審九十
五年九月十二日審判期日亦到庭附和被告所供」，原審判決理由
前後矛盾。（三）本件強盜自始均係由陳浩居於主導與實施強盜
之行為，上訴人始終站在遠處，事前不知陳浩有強盜手機之意圖
，亦不知其攜帶兇器；上訴人擔任把風，並非強盜構成要件行為
，原判決未說明上訴人究以自己犯罪意思或以幫助他人犯罪之意
思而參與，遽認係共同正犯，其判決不載理由；又依萬○○所證
應僅係涉嫌妨害自由，陳浩雖有持刀貼住費○○之脖子，但係徵
求其同意才將手機取走，尚未達強盜罪致使不能抗拒之程度，陳
浩取走費○○之手機，依上訴人之認知係「借用」，而無不法所
有意圖等語。惟查：（一）刑事訴訟法第一百五十九條之一第二
項規定：「被告以外之人於偵查中向檢察官所為之陳述，除顯有
不可信之情況者外，得為證據。」，係明文規定被告以外之人於
偵查中向檢察官所為之陳述，原則上為有證據能力之傳聞證據，
於除顯有不可信之情況，始例外否定其得為證據。卷查，上訴人
及其選任辯護人於原審審判期日調查證據，對於證人畢○○、萬
○○○、費○○等人於偵查中之陳述證言，或供稱「無意見」，
或陳稱「證據能力部分沒有意見」等語，悉未爭執或抗辯其等陳
述存有顯有不可信之情況，有審判筆錄可稽（見原審卷第八八頁
），渠等偵查中之陳述，本屬有證據能力，縱原判決未予說明，
亦無判決理由不備之違法可言。（二）所謂判決理由矛盾，係指
判決所載之理由，彼此有抵觸者而言，如主文與事實、理由，三
者互相不符或二者互相不符者是。依案內第一審九十五年九月十
二日審判筆錄之記載，證人陳浩於受詰問時就其如何持刀強取被
害人等財物，以及上訴人在場等各情，均坦認在卷，但對於上訴
人是否知情及前述上訴人所辯情節，則多為有利於上訴人之證述
。第一審判決未於理由內分別依陳浩不同之證詞，記載論列何者
為其認定上訴人犯罪事實所憑之證據，說明何部分係對於上訴人
有利之證據不予採納之理由，而僅籠統泛謂「上開事實，業經共
同被告陳浩於本院九十五年九月十二日審理期日以證人身分證述
屬實」，對於上訴人辯稱之情詞為不可採，載認「證人陳浩於本
院九十五年九月十二日審判期日亦到庭附和其詞」等由（見第一
審判決第五頁倒數第四至三行、第六頁第十四、十五行），應僅
屬於判決理由中對上訴人於犯罪時在場及在場有否強盜之認識兩
項論述層次不夠分明之瑕疵，並無前後矛盾之違法。原審判決未
予糾正並補正其不足，照抄第一審判決，致其微疵仍然存在，容
有可議，惟衡諸被害人供明上訴人在強盜現場參與看守被害人並
把風之情形，該項理由論述之瑕疵，究與判決理由矛盾影響判決
之違法情形有別，自非適法之第三審上訴理由。（三）其他上訴
意旨，係就原審採證認事之職權行使，以及原判決已說明論駁之
事項，徒憑己意，漫為事實上之爭辯，與法律規定得為第三審上
訴理由之違法情形，不相適合。綜上，本件應認其上訴為違背法
律上之程式，予以駁回。
貳、加重竊盜部分：
按刑事訴訟法第三百七十六條所列各罪之案件，經第二審判決者
，不得上訴於第三審法院，為該法條所明定。本件上訴人甲○○
因強盜等罪案件，原審判決就上訴人連續犯事實欄第二項之連續
加重竊盜與毀損罪部分，係依刑法第五十五條、第三百二十一條
第一項第三款、第三百五十四條等規定，從一重之刑法第三百二
十一條第一項第三款論處罪刑，核屬刑事訴訟法第三百七十六條
第二款之案件。依首開說明，既經第二審判決，自不得上訴於第
三審法院，上訴人猶提起上訴，顯為法所不許，應予駁回。至台
灣台北地方法院檢察署檢察官移送本院併案審理案件（九十六年
度偵字第一五五一六號），應予退回，附此敘明。
據上論結，應依刑事訴訟法第三百九十五條前段，判決如主文。
中　　華　　民　　國　九十六　年　 十一　月　二十九　日
                      最高法院刑事第六庭
                          審判長法官  呂　潮　澤
                                法官  吳　昆　仁
                                法官  孫　增　同
                                法官  吳　　　燦
                                法官  李　英　勇
      本件正本證明與原本無異
                                      書  記  官
中　　華　　民　　國　九十六　年　 十二 　月    三    日
                                                      v
